臺灣臺北地方法院民事判決
110年度訴字第3166號
原      告  馨琳揚企管顧問有限公司

法定代理人  唐明良
訴訟代理人  陳怡穎
            謝明華
被      告  唐善珠
上列當事人間請求返還借款事件，經臺灣士林地方法院以110年
度訴字第135號裁定移送前來，本院於民國110年10月28日言詞辯
論終結，判決如下：
    主      文
原告之訴駁回。
訴訟費用由原告負擔。
    事實及理由
壹、程序部分
一、按當事人得以合意定第一審管轄法院，但以關於由一定法律
    關係而生之訴訟者為限。前項合意，應以文書證之，民事訴
    訟法第24條定有明文。查，被告與原債權人新光人壽保險股
    份有限公司（下稱新光人壽公司）約定就本件借款所生之法
    律關係，以本院為第一審管轄法院，有約定書第30條可憑，
    故本院自有管轄權，合先敘明。
二、復按訴狀送達後，原告不得將原訴變更或追加他訴，但擴張
    或減縮應受判決事項之聲明者，不在此限，民事訴訟法第25
    5條第1項第3款定有明文。查，原告起訴聲明係請求被告應
    給付原告新臺幣（下同）118萬4645元，及其中111萬3407元
    自民國93年6月19日起至清償日止，按年息9.5%計算之利息
    ，暨按上開利率20%計算之違約金（臺灣士林地方法院109年
    度司促字第18313號卷，下稱司促卷，第8頁）。嗣於訴狀送
    達被告後，原告於110年5月10日具狀變更利息起算日自104
    年12月8日起（本院卷第59頁），復於110年8月19日言詞辯
    論期日變更聲明為：被告應給付原告118萬4645元，及其中1
    11萬3407元自104年12月9日起至清償日止，按年息9.5%計算
    之利息，暨自93年6月19日起至清償日止，按上開利率20%計
    算之違約金（見本院卷第101至107頁）。核原告所為上開聲
    明之變更，為減縮應受判決事項之聲明，揆諸上開規定，應
    予准許。
三、被告經合法通知，未於言詞辯論期日到場，核無民事訴訟法
    第386條各款所列情形，爰依原告之聲請，由其一造辯論而
    為判決。 　　
貳、實體部分
一、原告主張：被告於83年11月8日邀同訴外人即連帶保證人林
    金隆向新光人壽公司借款150萬元，約定利息按年息9.5%計
    算，如未按期攤還本息時，逾期在6個月以內按上開利率10%
    ，逾期超過6個月者，按上開利率20%計付違約金。詎被告未
    依約繳付本息，新光人壽公司聲請拍賣被告之抵押物，經臺
    灣士林地方法院（下稱士林地院）93年度執字第2475號執行
    且經新光人壽公司受償後，被告仍積欠本金111萬3407元及
    自93年6月19日起至清償日止，按年息9.5%計算之利息，暨
    自93年6月19日起至清償日止，按上開利率20%計算之違約金
    。嗣新光人壽公司於95年5月30日前開債權讓與訴外人新榮
    資產管理股份有限公司（下稱新榮公司），新榮公司就上開
    拍賣後不足額向連帶保證人林金隆起訴，並經本院以97年度
    訴字第6139號判決確定，依此執行名義於98年間向臺灣板橋
    地方法院（嗣更名為臺灣新北地方法院，下稱板橋地院）聲
    請強制執行未果。新榮公司復於106年2月17日再將其對被告
    之前開債權讓與原告，並經原告於109年11月29日以存證信
    函通知被告，為此，爰依消費借貸及債權讓與之法律關係，
    提起本件訴訟等語。並聲明：被告應給付原告118萬4645元
    ，及其中111萬3407元自104年12月9日起至清償日止，按年
    息9.5%計算之利息，暨自93年6月19日起至清償日止，按上
    開利率20%計算之違約金。
二、被告未於言詞辯論期日到場，僅提出書狀略以：原告提出之
    債權憑據為伊與新光人壽公司於83年間之借據約定書，經93
    年強制執行後，新光人壽公司將債權讓與新榮公司，新榮公
    司轉將債權讓與原告，原告於109年12月始提出請求被告給
    付，迄強制執行已逾15年，顯已逾行使請求權之時效，債務
    人即被告自得拒絕給付等語。　　
三、本院之判斷：
㈠、按消費借貸之借用人應於約定期限內，返還與借用物種類品
    質、數量相同之物，民法第478條前段定有明文；再按遲延
    之債務，以支付金錢為標的者，債權人得請求依法定利率計
    算之遲延利息。但約定利率較高者，仍從其約定利率；當事
    人得約定債務人於債務不履行時，應支付違約金，民法第23
    3條第1項、第250條第1項分別定有明文。本件原告主張被告
    邀同林金隆為連帶保證人向新光人壽公司借款等情，業據提
    出債權讓與證明書、債權讓與通知書、住宅貸款借據、約定
    書、士林地院93年執字第2475號分配表等件為證（見司促卷
    第14頁至第23頁、第28至38頁），被告已於相當時期受合法
    通知，未於言詞辯論期日到場，就此部分亦未提出書狀爭執
    ，堪認原告之主張為真實。
㈡、惟按請求權，因十五年間不行使而消滅；時效完成後，債務
    人得拒絕給付；主權利因時效消滅者，其效力及於從權利，
    民法第125條、第144條第1項、第146條前段定有明文。已屆
    期之遲延利息，屬於從權利，其主債權於時效完成後，經債
    務人行使抗辯權，即歸於消滅，從權利之時效雖未完成，亦
    隨之而消滅，且不因該利息債權已讓與第三人而有不同（最
    高法院99年度第5次民事庭會議決議意旨可參）。又違約金
    係於原約定利息以外，按本金乘上原約定利率之成數、逾期
    之長短日數計算者，係依附於本金債權而生，與主權利間有
    從屬性，應隨同主權利而消滅（最高法院109年度台上字第1
    185號民事判決意旨可資參照）。另債務人於受債權讓與通
    知時，所得對抗讓與人之事由，皆得以之對抗受讓人，復為
    民法第299條第1項所明定。是以，如債權人於債權得行使時
    起，15年間不行使其債權，於時效完成後，債務人即得拒絕
    給付，此即債務人之時效抗辯權。又此抗辯權，依前揭規定
    ，亦得對嗣後受讓債權之受讓人行使之。　　　
㈢、查，本件借款債權前經士林地院以93年執字第2475號強制執
    行程序，拍賣被告之抵押物，士林地院民事執行處於93年8
    月10日製作之分配表，經新光人壽公司於93年10月13日分配
    執行受償金額等情，有該院民事執行處強制執行金額計算分
    配表在卷可稽（見司促卷第34頁），被告復未爭執，足認為
    真實，是本件對被告之借款債權請求權消滅時效自93年10月
    14日起重行起算。原告於109年12月8日提起本件訴訟，被告
    抗辯原告之債權已罹於時效，自屬有據。從而，本件借款本
    金即主權利之請求權既已罹於時效而消滅，效力及於其利息
    即從權利之請求權。又，系爭債權之違約金，依新光人壽公
    司與被告之約定係於原約定之利息以外，以本金金額乘以約
    定利率之20%，及按被告違約日數而計算，係依附於本金債
    權而生，與主權利間有從屬性，依民法第146條前段規定，
    應隨同主權利而消滅，即應與本金債權一併罹於時效。是以
    ，被告抗辯原告之本件債權已罹於時效，而拒絕給付，自有
    理由。　　
㈣、次按保證債務具有從屬性，為主債務之從債務，故主債務人
    與債權人間就主債務所生之事項，其效力原則上及於保證債
    務，保證人與債權人間就保證債務所生之事項，其效力原則
    上不及於主債務。故民法第747條規定：「向主債務人請求
    履行，及為其他中斷時效之行為，對於保證人亦生效力。」
    乃規範主債務與保證債務間之關係。是債權人對於主債務人
    之請求權，因債權人向主債務人為請求、起訴或與起訴有同
    一效力之行為（參照民法第129條第1項第1款、第3款及第2
    項）而時效中斷者，債權人就保證債務對於保證人之請求權
    ，其時效亦因之而中斷。亦即，依民法第747條規定，向主
    債務人請求履行及為其他中斷時效之行為，對於保證人亦生
    效力者，僅以債權人向主債務人所為請求、起訴或與起訴有
    同一效力之事項為限。又連帶保證債務人僅對其保證債務無
    民法第745條之先訴抗辯權，核其性質，仍屬民法保證債務
    ，從而民法第747規定，於連帶保證自亦適用。查，新光人
    壽就系爭借款所示債權聲請拍賣抵押物，尚有未受償部分，
    新光人壽於95年5月30日將債權讓與新榮公司，新榮公司向
    連帶保證人林金隆提起訴訟，並以本院97年度訴字第6139號
    確定判決為執行名義，於98年間向板橋地院聲請強制執行未
    果，經板橋地院於98年8月31日核發債權憑證等情，固有債
    權憑證可憑（見本院卷第63至65頁）。然則，揆諸前開規定
    及意旨，前開對連帶保證人林金隆所為之事由，其效力不及
    於主債務人即被告。從而，原告主張：於98年間聲請強制執
    行，且債權憑證發文日為98年8月31日已中斷，本件債權之
    本金應於113年9月1日始罹於時效云云，顯屬無據。　
㈤、另按，消滅時效自請求權可行使時起算，債權人須有行使權
    利之意思，並須有請求行為、起訴或與起訴同一效力之確定
    債權或實現債權行為，始具中斷時效之事由。至其間債權權
    利經讓與者，債務人雖受通知，其請求權時效不因之而中斷
    。原告雖主張新榮公司於95年5月30日將本件債權讓與乙事
    ，依金融機構合併法第15條第1項第1款、第18條第3項規定
    ，將債權讓與之通知以公告方式代之，應生中斷時效之效果
    ，原告於110年6月1日前聲請支付命令後經異議轉起訴，並
    未罹於時效云云，然債權讓與之通知，並非民法第129條時
    效中斷之事由，原告上開主張亦屬無據。況查，原告、新榮
    公司、新光人壽公司除上開聲請拍賣被告抵押物且強制執行
    之程序外，並無其他對被告為請求、起訴等足以中斷時效之
    行為。新榮公司依金融機構合併法第15條第1項第1款、第18
    條第3項規定所為之債權讓與通知，自不生中斷時效之效力
    ，依上開說明，本件對被告之借款債權請求權消滅時效仍自
    93年10月14日起重行起算。故原告於109年11月29日將其自
    新榮公司之債權讓與通知被告，亦無中斷時效之效力，原告
    上開主張，均不可採。
㈥、綜上，原告對連帶保證人林金隆所為時效中斷之行為，不及
    於被告；且系爭借款債權之讓與，雖曾通知被告，但請求權
    時效亦不因而中斷，系爭借款債務已屆滿15年消滅時效，系
    爭債權本金、利息、違約金債權均已罹於時效。是以，被告
    為時效抗辯，拒絕給付，即屬有據。
四、從而，原告依消費借貸契約、債權讓與之法律關係，請求被
    告應給付原告118萬4645元，及其中111萬3407元自104年12
    月9日起至清償日止，按年息9.5%計算之利息，暨自93年6月
    19日起至清償日止按上開利率20%計算之違約金，均無理由
    ，應予駁回。
五、兩造其餘攻擊防禦方法及證據，核與判決之結果不生影響，
    爰不一一論列，併此敘明。
六、訴訟費用負擔之依據：民事訴訟法第78條。
中　　華　　民　　國　　110 　年　　11　　月　　11　　日
                  民事第六庭    法　官　陳智暉
以上正本係照原本作成。
如對本判決上訴，須於判決送達後20日內向本院提出上訴狀。如
委任律師提起上訴者，應一併繳納上訴審裁判費。
中　　華　　民　　國　　110 　年　　11　　月　　11　　日
                  　　　　　    書記官　陳嬿舒